【裁判字號】    99,訴,234
【裁判日期】    990406
【裁判案由】    公共危險
【裁判全文】
臺灣臺中地方法院刑事判決               99年度訴字第234號
公  訴  人  臺灣臺中地方法院檢察署檢察官
被      告  丙○○
指定辯護人  本院公設辯護人  戊○○
上列被告因公共危險案件，經檢察官提起公訴(98年度偵字第248
70號)，本院判決如下：
    主    文
丙○○放火燒燬現供人使用之住宅，未遂，處有期徒刑貳年。緩
刑伍年，並向指定之政府機關、政府機構、行政法人、社區或其
他符合公益目的之機構或團體，提供壹佰貳拾小時之義務勞務，
緩刑期間付保護管束。
    犯罪事實
一、丙○○與乙○○原為男女朋友關係，於民國98年間分手後，
    丙○○仍屢至乙○○位於臺中市○○區○○路231號1樓49室
    之租屋處(實際門牌號碼為臺中市○○區○○路235號，屋主
    丁○○將其所有中平路231號、233號、235號房屋內部打通
    後隔間，對外以臺中市○○區○○路231號1樓49室套房出租
    )要求復合。98年8月8日丙○○又至上址找尋乙○○，因與
    乙○○發生爭執，遭乙○○趕出後，心生不滿，明知上開套
    房係乙○○所承租居住之處，為現供人使用之住宅，且屋內
    有床鋪、電器、電線等易燃物質，一旦引火燃燒，將造成迅
    速延燒而燒燬該住宅及其他相鄰房屋，竟仍基於放火燒燬現
    供人使用住宅之犯意，於98年8月9日下午1時許，飲酒後(尚
    未達行為時因精神障礙或其他心智缺陷，致不能或顯著減低
    辨識其行為違法或欠缺依其辨識而行為之能力之程度)，先
    騎乘機車前往位於臺中市○○路之「大台中大賣場」購買保
    特瓶裝酒精膏2瓶後，隨即於同日下午2時24分許(起訴書誤
    載為2時30分許)，返回乙○○上開承租之套房，以打破該套
    房東側之窗戶(毀損部分未據告訴)，將酒精膏噴灑至套房內
    ，同時以打火機(未扣案)點燃酒精膏之方式，著手放火。丙○○放火後，隨即以其所使用門號0000000000號行動電話撥
    打119報案稱上開套房發生火警，並騎乘機車離開現場。旋
    因臺中市消防局第三大隊水湳分隊接獲報案快速出動前往灌
    救，火勢始被迅速控制，未再繼續延燒，並於同日下午2時3
    0分許撲滅，惟仍致上開套房1樓東側牆下方貓排泄物沙盒上
    遺留燒損破布碳化物、附近磁磚地板燻黑；臥室中間處沙發
    椅表面燻黑、木桌上鋪陳桌巾及擺設電腦銀幕附近燒損炭化
    、電腦銀幕表面燒損；東南側牆彈簧床之東側中段處床巾、
    西北側床巾呈面狀燒損炭化嚴重、下段處木床表面受熱炭化
    、附近磁磚地板燻黑，但未達於燒燬住宅或使該處喪失居住
    功能之程度而未遂。嗣經警在上開套房東側防火巷發現燒熔
    殘存保特瓶容器1瓶(未扣案)，並調閱屋主於上址住宅1樓通
    道出入口所裝置之監視器錄影畫面比對 (監視器畫面之時間
    與實際時間約有慢10分鐘之誤差)，始查悉上情。
二、案經臺中市警察局第六分局報請臺灣臺中地方法院檢察署檢
    察官偵查起訴。
    理    由
一、證據能力方面：
(一)按被告以外之人 (包括證人、鑑定人、告訴人、被害人及共
    同被告等)於審判外之陳述雖不符刑事訴訟法第159條之1至
    之4等4條之規定，而經當事人於審判程序同意作為證據，法
    院審酌該言詞陳述或書面陳述作成時之情況，認為適當者，
    亦得為證據；當事人、代理人或辯護人於法院調查證據時，
    知有刑事訴訟法第159條第1項不得為證據之情形，而未於言
    詞辯論終結前聲明異議者，視為有前項之同意，同法第159
    條之5定有明文。立法意旨在於傳聞證據未經當事人之反對
    詰問予以核實，原則上先予排除。惟若當事人已放棄反對詰
    問權，於審判程序中表明同意該等傳聞證據可作為證據；或
    於言詞辯論終結前未聲明異議，基於尊重當事人對傳聞證據
    之處分權，及證據資料愈豐富，愈有助於真實發見之理念，
    且強化言詞辯論主義，使訴訟程序得以順暢進行，上開傳聞
    證據亦均具有證據能力。證人乙○○、丁○○、劉家宏於警
    詢、偵訊時所為之陳述，對被告而言，性質上均屬傳聞證據
    ，惟經被告、指定辯護人於本院準備程序時同意引為審判期
    日調查之證據，且經本院審理時予以提示並告以要旨，經公
    訴人、被告、指定辯護人表示意見，均未於言詞辯論終結前
    聲明異議，本院審認上開證據作成時之情況，應無違法取證
    或不當情事，與本案待證事實間復具有相當之關聯性，以之
    作為證據應屬適當，依刑事訴訟法第159條之5規定，自有證
    據能力。
(二)本案判決以下引用之非供述證據，經本院依法踐行調查證據
    程序，公訴人、被告及指定辯護人均不爭執各該證據之證據
    能力，且亦查無依法應排除其證據能力之情形，是後述所引
    用證據之證據能力均無疑義。
二、認定犯罪事實所憑之證據及理由：
    被告丙○○於上揭時間，攜帶打火機、保特瓶裝酒精膏2瓶
    ，至臺中市○○區○○路231號1樓49室乙○○所承租之套房
    放火，因而起火燃燒，火勢燃燒約5分鐘後旋遭撲滅而未生
    燒燬現供人使用住宅之結果等事實，業據被告丙○○於警詢
    、偵訊及本院審理中均坦承不諱【見臺中市警察局第六分局
    中分六警偵字第0980035312號卷(下稱警卷)第2至3頁、臺灣
    臺中地方法院檢察署98年度偵字第24870號卷 (下稱偵查卷)
    第80頁、本院卷第33頁】，核與證人乙○○、丁○○、劉家
    宏於臺中市消防局第三大隊水湳分隊談話筆錄、警詢、偵訊
    時證述情節相符(見警卷第8至18頁、偵查卷第36至39頁、第
    77至80頁)，並有本案火災現址住宅1樓通道出入口所裝置監
    視器監視錄影光碟1片及監視器畫面翻拍照片影本9張 (見警
    卷第25至29頁)、電子地圖列印1紙(見警卷第32頁)、臺中市
    消防局火災原因調查鑑定書(檔案編號：E09H0901號)暨所附
    火災原因調查鑑定書摘要、火災現場勘查紀錄及原因研判、
    火災出動觀察紀錄、火災證物鑑定報告、火災現場平面圖及
    物品配置圖、火災現場照片37張 (見偵查卷第7至64頁)在卷
    可參。是被告確有在起火處即臺中市○○區○○路231號1樓
    49室，以打火機引燃酒精膏放火，致火勢延燒之事實，應堪
    認定。綜上各節相互佐證，被告自白核與事實相符，應堪採
    信，本案事證明確，被告犯行堪以認定，應予依法論科。
三、論罪量刑之理由：
(一)按刑法第173條第1項放火燒燬現供人使用之住宅罪，其直接
    被害法益，為一般社會之公共安全，雖同時侵害私人之財產
    法益，但仍以保護社會法益為重。況放火行為原含有毀損性
    質，而放火燒燬現供人使用之住宅罪，自係指供人居住房屋
    之整體而言，應包括牆垣及該住宅內所有設備、家具、日常
    生活上之一切用品；故一個放火行為，若同時燒燬住宅與該
    住宅內所有其他物品，無論該其他物品為他人所有或自己所
    有，均不另成立刑法第175條第1項或第2項放火燒燬住宅以
    外他人或自己所有物罪；又刑法第173條放火罪所稱之燒燬
    ，係指燃燒毀損之意，亦即標的物已因燃燒結果喪失其效用
    而言，最高法院著有79年度臺上字第1471號判例、87年度臺
    上字第1719號判決意旨可資參照。是如燃燒行為尚未造成住
    宅房屋構成之重要部分燒燬，應未達使住宅房屋本身喪失效
    用之程度，僅能論以未遂。核被告丙○○上揭所為，係犯刑
    法第173條第3項、第1項之放火燒燬現供人使用之住宅未遂
    罪。被告已著手於放火燒燬現供人使用之住宅之行為，但未
    生燒燬住宅之結果，為未遂犯，應依刑法第25條第2項之規
    定按既遂犯之刑減輕其刑。
(二)被告雖供稱其於為本案犯行前有飲酒云云，惟其就如何購買
    酒精膏、至乙○○上址住處如何放火等經過情節於警詢、偵
    訊及本院審理時均能供述明確，前後一致，其亦自承於放火
    時精神狀況並未受酒精影響(見本院卷第15頁)，足認其未有
    因服用酒類致於案發當時意識不清，不能辨識其行為違法或
    顯著減低辨識能力之狀況至明，自無刑法第19條規定之適用
    ；又被告於放火後雖即撥打119電話報警，有臺中市消防局
    第三大隊水湳分隊火災出動觀察紀錄存卷可參(見偵查卷第2
    6頁)，然其該時並未表明係何人放火，且於報警後隨即離開
    現場，此經被告於本院準備程序時供承在卷 (見本院卷第15
    頁)，與向有偵查權之機關或公務員自承犯罪，進而接受裁
    判之自首要件顯不相符，亦無自首減刑規定之適用，均併此
    敘明。
(三)查被告因與被害人乙○○間之情感爭執，酒後一時情緒失控
    ，欲藉著手放火燒燬上開住宅之方式洩憤，犯罪後已知悔悟
    ，立即撥打電話報警處理，因而火勢得以迅速撲滅，並未燒
    燬上址住宅，危害尚非重大，本院考量其犯罪情狀，因一時
    失慮而觸犯本案重罪，其惡性尚非重大，認在客觀上顯非不
    可憫恕，以其所犯之罪之最低法定刑為7年以上有期徒刑而
    言，縱使量處法定最低刑度，猶嫌過重，爰依刑法第59條之
    規定酌量減輕其刑，並依法遞減之。
(四)爰審酌被告犯罪之動機、目的、手段，因與酒後一時衝動、
    未能克制情緒而為本案犯行，其犯罪動機固有可憫，惟其著
    手放火燒燬現供人使用住宅之行為，影響社會秩序及公共安
    全甚鉅，並兼衡及被告犯罪後坦承犯行、態度尚佳，具有悔
    意等一切情狀，量處如主文所示之刑。
(五)又被告前未曾因故意犯罪受有期徒刑以上刑之宣告，有臺灣
    高等法院被告前案紀錄表1紙在卷可稽，茲念被告因一時失
    慮，致罹刑章，於犯罪後具有悔意，立即撥打電話報警，自
    警詢、偵查及本院審理時均坦承犯行，態度尚佳，且被害人
    即上開套房出租人賀至廉於本院審理時亦表示本件不完全是
    被告的錯等語(見本院卷第28頁背面)，顯有原諒被告，不再
    追究之意，本院認被告經此偵查、審判及科刑教訓後，其當
    能知所警惕，信無再犯之虞，所宣告之刑以暫不執行為適當
    ，併予諭知緩刑5年，以啟自新。惟被告守法觀念顯有不足
    ，為使其於緩刑期間內，仍深知戒惕，避免緩刑之宣告遭撤
    銷，且導正其行為與法治之觀念，爰併宣告其於緩刑期間內
    ，向指定之政府機關、政府機構、行政法人、社區或其他符
    合公益目的之機構或團體，提供120小時之義務勞務，並依
    刑法第93條第1項第2款之規定，諭知其應於緩刑期間付保護
    管束，期能使被告於義務勞務過程及保護管束期間，確切明
    瞭其行為所造成之損害，並培養正確法治觀念。至於被告究
    應向何政府機關、政府機構、行政法人、社區或其他符合公
    益目的之機構或團體提供義務勞務，屬執行之問題，應由執
    行檢察官斟酌全案情節及各政府機關、政府機構、行政法人
    、社區或其他符合公益目的之機構或團體之需求，妥為指定
    ，併予敘明。
(六)被告所有供其點火燒燬上開住宅使用之打火機1只、裝酒精
    膏之保特瓶容器2瓶，被告於本院審理時供稱已丟棄，且均
    未扣案，為免日後執行沒收之困難，爰不予宣告沒收。
四、應適用之法條：
    依刑事訴訟法第299條第1項前段，刑法第173條第3項、第1
    項、第25條第2項、第59條、第74條第1項第1款、第2項第5
    款、第93條第1項第2款，判決如主文。
本案經檢察官甲○○到庭執行職務。
中    華    民    國    99    年    4     月    6     日
                  刑事第十七庭審判長法  官  陳玉聰
                                    法  官  洪挺梧
                                    法  官  簡芳潔
以上正本證明與原本無異。
如不服本判決應於收受送達後10日內向本院提出上訴書狀，並應
敘述具體理由；其未敘述上訴理由者，應於上訴期間屆滿後20日
內向本院補提理由書（均須按他造當事人之人數附繕本）「切勿
逕送上級法院」。
                                    書記官  呂苗澂
中    華    民    國    99    年    4     月    6     日
附錄論罪科刑法條全文：
中華民國刑法第173條
放火燒燬現供人使用之住宅或現有人所在之建築物、礦坑、火車
、電車或其他供水、陸、空公眾運輸之舟、車、航空機者，處無
期徒刑或7年以上有期徒刑。
失火燒燬前項之物者，處1年以下有期徒刑、拘役或5百元以下罰
金。
第1項之未遂犯罰之。
預備犯第1項之罪者，處1年以下有期徒刑、拘役或3百元以下罰
金。

司法院資訊處製作；財團法人民間司法改革基金會備份。
